【裁判字號】    97,交聲,2717
【裁判日期】    971124
【裁判案由】    聲明異議
【裁判全文】
臺灣臺中地方法院交通事件裁定        97年度交聲字第2716號
                                    97年度交聲字第2717號
原處分機關  交通部公路總局臺中區監理所臺中監理站
受處分  人
即異議  人  甲○○
列受處分人因違反道路交通管理處罰條例案件，對於交通部公路
總局臺中區監理所於民國97年9月18日所為之處分（原處分案號：
裁監違字第裁61-GE0000000號、裁監違字第裁61-GE0000000號）
聲明異議，本院裁定如下：
    主    文
異議均駁回。
    理  由
一、原處分意旨略以：異議人即受處分人（下稱受處分人）甲○
    ○所有之車牌號碼BR7─063號重型機車，於97年4月30日22
    時19分許，在臺中市○○路與大業路口處因「駕車行經有
    燈光號誌管制之交叉路口闖紅燈」及「違反處罰條例之行
    為，拒絕停車接受稽查而逃逸」之違規，為臺中市警察局第
    四分局警員以其有違反道路交通管理處罰條例第53條第1項
    、第60條第1項規定之行為，遂分別以中市警交字第GE00000
    00號、第GE0000000號舉發違反道路交通管理事件通知單逕
    行舉發。受處分人97年9月17日來電陳述擬提異議，原處分
    機關以違規事實明確，遂於97年9月18日以裁監違字第裁61-
    GE0000000號、裁監違字第裁61-GE0000000號裁決書分別裁
    處罰鍰新臺幣（下同）2千7百元整、4千元整，逾期則依裁
    決書處罰主文規定裁處，於法並無不合等語。
二、聲明異議意旨略以：舉發通知單並未正確寄達，僅在郵局內
    部訴訟（行政）文書不能送達事由報告書中勾選遷移不明，
    並未有任何郵件招領的通知，因該送達程序之瑕疵造成受處
    分人未收到舉發通知單，而被處以最高額之罰鍰並不合理。
    又違規當時可能係受處分人闖紅燈，亦有可能係員警看錯燈
    號，請員警提出證據，且若受處分人真有闖紅燈，員警鳴笛
    之聲響應該很大聲，受處分人怎麼可能不知道，可見當時員
    警是否有鳴笛也是疑點。若受處分人真的闖紅燈，又加速逃
    逸，員警應該會驅車上前盤查，而非留在原地逕行舉發，綜
    上所述，請求撤銷原處分云云。
三、按汽車駕駛人，行經有燈光號誌管制之交岔路口闖紅燈者，
    處新臺幣1千8百元以上5千4百元以下罰鍰；汽車駕駛人，駕
    駛汽車有違反本條例之行為，經交通勤務警察或依法令執行
    交通稽查任務人員制止時，不聽制止或拒絕停車接受稽查而
    逃逸者，除按各該條規定處罰外，處新臺幣3千元以上6千元
    以下罰鍰。道路交通管理處罰條例第53條第1項、第60條第1
    項分別定有明文。次按違反道路交通管理處罰條例第12條至
    第68條之規定者，由公路主管機關處罰；又違反道路交通管
    理處罰條例之行為人，未依規定自動繳納罰鍰或未依規定到
    案聽候裁決，處罰機關固得依違反道路交通管理事件統一裁
    罰基準及處理細則第44條第1項之規定，依該處理細則附件
    之統一裁罰基準表，對行為人逕行裁決，惟該條項規定乃必
    以行為人經合法收受舉發通知單後，無正當理由未依該舉發
    通知單上所載應到案日期為罰鍰之繳納或到案聽候裁決時，
    方有適用。復按處理違反道路交通管理事件，有關文書送達
    之程序，依行政程序法之規定，違反道路交通管理事件統一
    裁罰基準及處理細則第5條定有明文；行政程序法第79條第1
    項第1款復規定：「當事人應為送達之處所不明者，行政機
    關得依聲請，准為公示送達。」。另行政程序法第78條第3
    項亦明定：「當事人變更其送達之處所而不向行政機關陳明
    ，致有第1項之情形者，行政機關得依職權命為公示送達」
    。
四、經查：
  (一)本件受處分人所有上開重型機車，於前揭時、地因「駕車
    行經有燈光號誌管制之交叉路口闖紅燈」及「違反處罰條
    例之行為，拒絕停車接受稽查而逃逸」，經臺中市警察局警
    員逕行舉發之情，有臺中市警察局第四分局97年9月3日中分
    四交字第0970023527號函及舉發違反道路交通管理事件通知
    單、裁決書各2份在卷可稽。雖受處分人以上開情詞置辯，
    惟證人即舉發本件違規之警員鄭明秋於97年11月14日在本院
    訊問時具結證稱：「97年4月30日22時至24時我執行取締酒
    駕勤務，於22時19分有一輛BR7─063號重型機車，在惠中路
    與大業路口紅燈左轉，當時騎乘的騎士是年輕男生，騎乘速
    度很快我們返隊之後，才依違規事實逕行舉發。舉發是依照
    車主地址，由我們分局承辦組第5組依照該車主地址寄送，
    當時鳴笛攔檢時，我們不敢追趕，因為該部機車速度很快，
    是為顧及該騎士的安全，返隊依照違規事時逕行舉發。當時
    現場光線路燈都有亮著，車牌不可能誤認，我們帶班巡佐與
    該騎士跟的很近，巡佐跟我都有看到車牌，不可能看錯。我
    們當時是開巡邏車，我們人在車上，我們是看到騎士闖紅燈
    ，開車鳴笛攔檢，騎士闖紅燈左轉過去，而我們當時剛好是
    直行車，我們有追了50到80公尺，為了顧及騎士的安全，就
    沒有再追趕。」（見本院卷97年11月14日訊問筆錄），並庭
    呈員警工作紀錄簿1紙附卷可憑。以證人鄭明秋為執行交通
    勤務之公務員，記明違規車輛牌照號碼、車型等可資辨明之
    資料，為其業務內之事項，其於執行交通指揮勤務時，對路
    口車輛動態之觀察程度本較一般人更為專注，又依其證述內
    容，非但對於事發經過描述詳細，所述情節亦均合於常情而
    無矛盾齟齬。再按警察為維持交通秩序，依法執行職務，立
    場應係客觀公正，且證人鄭明秋與受處分人素不相識，更無
    仇隙，於本院訊問時復具結作證，如有虛偽陳述，依法須負
    偽證刑責，衡情實難認證人鄭明秋有甘冒偽證刑責之風險，
    而故意誣陷受處分人之動機及必要性，是其所為上開證言，
    應屬真實可信。此外，又查無任何證據足資證明執勤警員有
    捏造事實、違法取締之情事，則執勤警員本其維護交通秩序
    、安全職責所為之當場舉發，自應受到合法、正確之推定。
    。
  (二)本件受處分人之戶籍自94年12月23日起，即遷入臺中市西屯
    區○○○○街42號，有全戶戶籍資料查詢結果1份在卷可稽
    ；而舉發機關掣單逕行舉發，並依車牌號碼BR7─063號重型
    機車登記於監理機關之車主甲○○戶籍地址即「臺中市西屯
    區○○○○街42號」寄發，惟經郵局以「遷移不明」退回，
    舉發機關因而認定受處分人當時之住、居所不明，而於97年
    6月19日為公示送達，有台中市警察局第四分局97年6月19日
    中分四交字第0970015921號函附舉發通知單及遭退回之信封
    影本各2紙、公示送達公告、應受送達人清冊與違規查詢報
    表各1份在卷可佐。是舉發通知單既依受處分人之戶籍地址
    送達，嗣因無法送達而退件後，原舉發單位亦已依法辦理公
    示送達，已生合法送達之效力。從而，原處分機關本於上開
    舉發通知單，在未有繳交罰鍰紀錄下據以裁罰，於法並無不
    合，本件異議為無理由，應予駁回。
五、據上論斷，應依道路交通管理處罰條例第87條第2項、道路
    交通案件處理辦法第19條，裁定如主文。
中    華    民    國    97    年    11    月    24    日
                      交通法庭  法 官   唐光義
上正本証明與原本無異。
如不服本裁定，應於送達後五日內，向本院提出抗告狀。（應附
繕本）
                                書記官  蔡伸蔚
中    華    民    國    97    年    11    月    24    日


司法院資訊處製作；財團法人民間司法改革基金會備份。
